最高法院刑事判決　　　　　　　　　 111年度台上字第1216號
上　訴　人　陳逸群


上列上訴人因違反毒品危害防制條例等罪案件，不服臺灣高等法
院高雄分院中華民國 110年9月30日第二審判決（110年度上訴字
第 576號，起訴案號：臺灣高雄地方檢察署109年度偵字第14959
號），提起上訴，本院判決如下：
    主  文
上訴駁回。
    理  由
一、按刑事訴訟法第 377條規定：上訴於第三審法院，非以判決
    違背法令為理由，不得為之。是提起第三審上訴，應以原判
    決違背法令為理由，係屬法定要件，且必須依據卷內資料為
    具體之指摘，並足據以辨認原判決已具備違背法令之形式，
    始屬相當。本件原判決綜合全案證據資料，本於事實審法院
    之推理作用，認定上訴人陳逸群有如其事實欄即其附表一所
    載，販賣第二級毒品甲基安非他命共 4次之犯行，因而維持
    第一審依民國109年1月15日修正前毒品危害防制條例第 4條
    第2項規定，論上訴人以販賣第二級毒品共4罪，每罪均依同
    上條例第17條第 2項關於在偵審中均自白應減輕其刑之規定
    減輕其刑後，分別處如其附表一「宣告刑及沒收」欄所示之
    有期徒刑，並諭知相關沒收、沒收銷燬及追徵，且就上開所
    處之有期徒刑，合併酌定其應執行刑為有期徒刑 8年之判決
    ，而駁回上訴人在第二審之上訴，已詳敘其所憑證據及認定
    之理由（上訴人於偵查中、第一審及原審審理時均自白本件
    犯行不諱），俱有卷存證據資料可資覆按，從形式上觀察，
    原判決並無足以影響其判決結果之違法情形存在。
二、上訴人上訴意旨略以：伊所犯如原判決附表一編號1至4所示
    販毒共4次罪行，其中編號1所示販賣甲基安非他命重量約半
    錢、價錢為新臺幣（下同）3,500元，係編號2所示販賣甲基
    安非他命重量約1錢、價錢為7,000元者之半數，至編號3、4
    所示販賣不詳重量之甲基安非他命，價錢則分別為 2,000元
    、1,000 元。第一審判決就伊上開犯行依序分別量處有期徒
    刑4年、有期徒刑4年2月、有期徒刑3年10月及有期徒刑3年9
    月，固均在處斷刑之高低界限範圍內，然依伊所犯 4次販賣
    毒品之數量與金額相互對照以觀，量刑輕重失衡，顯不符比
    例原則。又第一審判決對於伊所受宣告之上揭有期徒刑合併
    定應執行刑時，未依刑法第57條各款所列事項審酌相關情狀
    ，而遽以酌定為有期徒刑 8年，亦屬違誤。乃原判決未予糾
    正，猶以第一審判決之上述量刑並無不當而予以維持，殊有
    違誤云云。
三、惟刑罰之量定，係實體法上賦予事實審法院得依職權自由裁
    量之事項，其中刑法第57條係對單一宣告刑之裁量規定，要
    求科刑時應以行為人之責任為基礎，並審酌其各款所列事項
    而為科刑輕重之標準；至同法第 50條第1項前段及第51條序
    文，則係關於數罪併罰分別宣告其罪之刑並定其應執行刑之
    規定。上揭數罪併罰規定不採數罪累罰之例，從刑罰之特別
    預防作用而言，係因刑法所非難之對象，非僅單純之「犯罪
    行為」而已，實乃「犯罪人之犯罪行為」，且行為人之犯罪
    無非均出於其同一人格特性所致，而適度之刑罰既係社會對
    於犯罪之反應，故應就行為人人格特性與所犯各罪整體關係
    綜合評價，將數罪所受宣告之刑，合併酌定其單一應執行刑
    。又數罪併罰雖應以各罪之宣告刑為基礎，合併酌定其應執
    行之刑，然兩者之刑罰裁量性質、目的與過程尚有不同，刑
    法第57條各款所列事項，於數罪併罰酌定應執行刑時，除得
    基於綜合評價之觀點與視角，判斷各罪侵害法益之異同、對
    侵害法益之加重效應、時間及空間之密接程度、行為人之人
    格與復歸社會之可能性等情狀外，本不宜於定執行刑時再度
    考量，以免違反重複評價禁止原則。從而，事實審之刑罰裁
    量苟符合上述規範體系及目的，於裁量權之行使無所逾越或
    濫用，復無明顯違背公平、比例及罪刑相當原則者，即不得
    任意指摘為違法，而執為合法之第三審上訴理由。原判決認
    為第一審判決之量刑，係以上訴人之責任為基礎，依刑法第
    57條各款所列事項，審酌上訴人販毒牟利之犯罪動機與目的
    ，販毒對象暨人數，所販之毒品種類與金額多寡，坦承犯行
    之犯後態度，兼衡其智識、工作、家庭暨生活等一切情狀，
    量處如其附表一「宣告刑及沒收」欄所示之前揭有期徒刑，
    且綜衡上訴人本件所犯數罪反映出之人格特性、刑罰暨定應
    執行刑之規範目的、所犯各罪間之關聯性、所侵害之法益與
    整體非難評價，以及刑罰邊際效用隨刑期增加而遞減等面向
    ，於法律拘束之外部性及內部性界限內，依限制加重原則，
    合併酌定其應執行之刑為有期徒刑 8年，尚稱妥適，因而予
    以維持，而駁回上訴人在原審之上訴，已說明其理由甚詳（
    見原判決第 4頁第10行至末行），核未逾越法律賦予事實審
    法院得為刑罰裁量權行使之界限，亦無明顯違背公平、比例
    及罪刑相當原則之情形，自不能任意指摘為違法。本件上訴
    人上訴意旨並非依據卷內資料具體指摘原判決究有如何違法
    之情形，猶重執其提起第二審上訴之陳詞，漫謂原判決之刑
    罰裁量失當，無非係就原審量刑職權之適法行使，任意指摘
    ，顯不足據以辨認原判決已具備違背法令之形式，揆諸首揭
    規定及說明，其上訴均為違背法律上之程式，應併予駁回。
據上論結，應依刑事訴訟法第395條前段，判決如主文。
中    華    民    國   111    年    3     月    10    日
                  刑事第一庭審判長法  官  郭  毓  洲  
                                  法  官  林  英  志  
                                  法  官  林  靜  芬  
                                  法  官  周  盈  文  
                                  法  官  蔡  憲  德  
本件正本證明與原本無異
                                  書記官
中    華    民    國   111    年    3     月    11    日